【裁判字號】    99,上易,1060
【裁判日期】    990930
【裁判案由】    贓物
【裁判全文】
臺灣高等法院刑事判決                99年度上易字第1060號
上  訴  人
即  被  告  丁○○
上列上訴人因贓物案件，不服臺灣板橋地方法院98年度易字第15
61號，中華民國99年3 月16日第一審判決（起訴案號：臺灣板橋
地方法院檢察署97年度偵字第23653 號），提起上訴，本院判決
如下：
    主  文
上訴駁回。
    事  實
一、丁○○明知甲○○（未起訴，現通緝中）向其兜售之懸掛來
    源不明偽造車牌號碼9819-EC號（按真正9819-EC號自用小客
    車車主為張豫華）之黑色賓士自用小客車（下稱系爭自小客
    車），為來路不明之贓物（系爭自小客車的安全氣囊及行車
    電腦，原為9288-GX號自用小客車的安全氣囊及行車電腦，
    9288-GX號自用小客車車主為洪鉅建股份有限公司，實際由
    乙○○使用，9288-GX號自用小客車於民國95年1月2日在桃
    園縣蘆竹鄉○○路與南竹路口，遭不明人士故意肇事，乘機
    強奪得逞逃逸，嗣不詳之人將9288-GX號自用小客車的安全
    氣囊及行車電腦拆下裝在系爭自小客車上。而系爭自小客車
    的車身、引擎，原為1166-DM號自用小客車的車身、引擎，
    1166 -DM號自用小客車車主為夢工場國際室內裝修設計有限
    公司，實際由戊○○使用，1166 -DM號自用小客車於95年11
    月23日在臺北市○○區○○路15巷內失竊，嗣不詳之人將11
    66 -DM號車原本的車身號碼「WDB0000000A116462」，變造
    為「9819-EC」號車登記的車身號碼「WDB0000000A140187」
    ），竟基於故買贓物之犯意，於96年3月上、中旬某日，在
    其所任職位於臺北縣林口鄉○○路○ 段379 之1 號的公司前
    ，以新臺幣（下同）50萬元之價格向甲○○購得系爭自小客
    車，雙方約定俟丁○○將車轉賣取得價款後再付款給甲○○
    ，甲○○並將張豫華身份證影本1 份與不詳之人所偽造的「
    9819- EC」號車的行車執照1 份、嘉義縣當舖商業同業公會
    證明書1份 交給丁○○。丁○○嗣於2 、3 日後，又在同前
    地點，以60 萬 元之價格將系爭自小客車出售給任職於「世
    紀當舖」（位在新竹市）的丙○○，除將系爭自小客車連同
    張豫華身份證影本1 份、前述偽造的「9819-EC 」號車的行
    車執照1 份、嘉義縣當舖商業同業公會證明書1 份交給丙○○外，並書寫出具「汽車買賣合約書」1 份（合約書上未填
    寫買方，僅填寫賣方為丁○○）給丙○○，丁○○取得60萬
    元價款後旋將其應付給甲○○的50萬元給付給甲○○。
二、丙○○取得系爭自小客車後，復於96年3 月21日經由林昆龍
    的介紹，將系爭自小客車以62萬元之價格出售給位於新竹市
    「聯邦當舖」任職的彭格揚，彭格揚並在丙○○交付之「汽
    車買賣合約書」（合約書上已填寫賣方為丁○○）上買方欄
    簽名後，又於97年5 月1 日經由傅建國介紹，以43萬元價格
    將系爭自小客車出售予從事中古汽車買賣之劉育銓，劉育銓
    於翌日（97年5 月2 日）又在高雄市新興區○○○路20號的
    「勝興當舖」典當系爭自小客車，得款48萬元。嗣因「勝興
    當舖」的實際經營者何豐勝將收當懸掛「9819 -EC」號車牌
    自用小客車之事實，登錄於內政部警政署典當資訊系統後，
    經警查詢瀏覽時發覺循線追索，於97年5月28日扣得「勝興
    當舖」的實際經營者何豐勝持有中之系爭自小客車，並扣得
    車上所懸掛偽造的「9819 -EC」號車牌2面、偽造的「9819
    -EC」號車的行車執照1份、汽車讓渡書1份（按係由彭格揚
    讓渡予劉育銓）及嘉義縣當舖商業同業公會證明書1份等物
    ，而查悉上情。
三、案經臺北市政府警察局信義分局報請臺灣板橋地方法院檢察
    署檢察官偵查起訴。
    理  由
一、證據能力部分：
  (一)本件下列所引用之被告以外之人於審判外之陳述，被告及辯
    護人於原審及本院準備程序對之證據能力表示沒意見，復未
    於言詞辯論終結前聲明異議，依刑事訴訟法第159 條之5 第
    2 項、第1 項規定，視為同意作為證據。本院並審酌上揭被
    告以外之人於審判外所為陳述作成之情況，均係出於自由意
    志，並無證明力顯然過低之情形，亦無顯不可信之情狀，認
    均適當，應皆有證據能力。
  (二)本院下列所引用卷內之文書證據、證物之證據能力部分，並
    無證據證明係公務員違背法定程式所取得，且檢察官、被告
    及辯護人於本院亦均未主張排除下列文書證據、證物之證據
    能力，且迄本院言詞辯論終結前均未表示異議，本院審酌前
    揭文書證據並無顯不可信之情況與不得作為證據之情形，依
    刑事訴訟法第158 條之4 反面解釋及第159 條之4 之規定，
    應認均有證據能力。
二、訊據上訴人即被告丁○○固坦承於上揭時地向甲○○取得系
    爭自小客車之事實，惟矢口否認有何故買贓物犯行，辯稱：
    我不知道甲○○交給我的這部車子是贓車，一般來說，權利
    車的資料證件都不會完整，通常只有行車執照，不可能有原
    車主的讓渡書，買賣權利車並無同業公會，只有架設的1個
    網站，叫八駿馬，可提供查詢當舖車籍資料、汽缸數、型式
    、顏色、車牌號碼、出廠日期，買賣權利車行規，要注意賣
    家給我的資料，比照行車執照、流當證明、原車主身分證影
    本，與網路上面調出的資料，如果沒有問題就可以買賣，而
    引擎號碼我們會比對車身號碼，看貼紙是否正確，系爭自小
    客車已輾轉賣了五手，買賣當事人皆為從事當舖人員，其他
    人也都獲判無罪云云。
三、經查：
  (一)臺北市政府警察局信義分局於97年5 月28日扣得劉育銓典當
    於「勝興當舖」之系爭黑色賓士自小客車，並扣得車上所懸
    掛的「9819-EC 」號車牌2 面、「9819-EC 」號車的行車執
    照、汽車讓渡書（由彭格揚讓渡予劉育銓）及嘉義縣當舖商
    業同業公會證明書；又真正9819-EC 號自用小客車的車主係
    張豫華，車輛登記顏色為黑色，廠牌為賓士（BENZ）；而扣
    案車牌經送鑑結果：「一、字與真牌不相符。二、底色漆與
    真牌不相符。三、四周R 角與真牌不相符。四、孔洞毛頭與
    真牌不相符。」；行車執照經送鑑結果：（92）北汽行NO.0
    0000000（C車），汽車行照並無防偽措施，且其印刷方式與
    本公司不同，非本公司（永豐紙業股份有限公司）所產等情
    ，有臺北市政府警察局信義分局搜索扣押筆錄、扣押物品目
    錄表各、勝興當舖典票影本、收當物品資料－詳細畫面及易
    銷贓場所資料詳細畫面、「9819 -EC」號車牌之照片、行車
    執照之照片、汽車讓渡書（由彭格揚讓渡予劉育銓）、嘉義
    縣當舖商業同業公會證明書、在臺北市政府警察局信義分局
    所拍攝之系爭自小客車採證照片、申起工業有限公司97年7
    月14日申鑑字第97071401 B號（牌號）鑑定報告、永豐紙業
    股份有限公司97年7月21日永紙總字第97079號函、「9819-
    EC」號車之車籍查詢－基本資料詳細畫面，及扣案偽造之「
    9819 -EC」號車牌2面、偽造之「9819-EC」號車的行車執照
    附卷可稽（見偵查卷一第22至23頁、第25至26頁、第50至65
    頁、第66至68頁、第70頁、第79頁、第135頁、第228至232
    頁、第234至237頁）。
  (二)劉育銓典當於「勝興當舖」之系爭懸掛偽造「9819 -EC」號
    車牌的黑色賓士自小客車，乃是由被告於96年3月間以60萬
    元之價格出售給任職於「世紀當舖」的丙○○，除將系爭自
    小客車連同張豫華身份證影本、前述偽造的「9819 -EC」號
    車的行車執照、嘉義縣當舖商業同業公會證明書交給丙○○
    外，並書寫出具「汽車買賣合約書」（合約書上未填寫買方
    ，僅填寫賣方為丁○○）給丙○○，丙○○取得系爭自小客
    車後，復於96年3月21日經由林昆龍的介紹，將系爭自小客
    車以62萬元之價格出售給在「聯邦當舖」任職的彭格揚，彭
    格揚並在丙○○交付之「汽車買賣合約書」（合約書上已填
    寫賣方為丁○○）上的買方欄簽名後，又於97年5月1日，經
    由傅建國介紹，以43萬元價格將系爭自小客車出售予從事中
    古汽車買賣之劉育銓，劉育銓於翌日又在高雄市新興區○○○路20號的「勝興當舖」典當系爭自小客車，得款48萬元，
    「勝興當舖」的實際經營者何豐勝將收當懸掛「9819-EC」
    號車牌自用小客車之事實，登錄於內政部警政署典當資訊系
    統等事實，除被告所不否認外（見原審卷第19頁反面），亦
    有證人丙○○、林昆龍、彭建國、劉育銓於警詢及偵查中之
    陳述、彭格揚、何豐勝於警詢中之陳述可佐（見偵查卷一第
    182至187頁、第192至210頁、第213至221頁、第225至227頁
    、偵查卷二第3至10頁）；復有「汽車買賣合約書」（合約
    書上填載賣方為丁○○、買方為彭格揚，及前述汽車讓渡書
    份（由彭格揚讓渡予劉育銓）附卷可核（見偵查卷一第236
    頁、第239頁），堪予認定。
  (三)系爭懸掛著偽造「9819-EC 」號車牌的黑色賓士自小客車，
    雖其車身號碼顯示為「WDB0000000A140187 」（按即「9819
     -EC」號車登記的車身號碼），但經電解還原其車身號碼，
    該車身真正的車身號碼其實是「WDB0000000A116462」，有
    照片4張、台灣賓士股份有限公司97年6月12日（97）台灣賓
    士第97030號函覆在卷（見偵查卷一第26至28頁、第60至61
    頁）。系爭自小客車的車身（車身號碼WDB0000000A116462
    ），其實是1166-DM號自用小客車的車身，而前揭台灣賓士
    股份有限公司97年6月12日（97）台灣賓士第97030號函亦認
    經目測檢查系爭自小客車的引擎號碼為00000000000000，正
    是1166-DM號自用小客車的引擎號碼，而1166-DM號自用小客
    車登記顏色為黑色，廠牌為賓士（BENZ），車主為夢工場國
    際室內裝修設計有限公司等情，有卷附之「1166 -DM」號車
    之車籍查詢－基本資料詳細畫面可悉（見偵查卷一第278頁
    ）。又此部1166-DM號自用小客車原來是由戊○○所使用，
    業於95年11月23日在臺北市○○區○○路15巷內失竊，警方
    於97年5月28日查獲系爭自小客車後，經戊○○指認確係其
    失竊之車無訛等事實，亦經被害人戊○○於警詢中指述明確
    （見偵查卷一第272至274頁），且有其指認之照片1張與失
    車－唯讀案件基本資料在卷足憑（見偵查卷一第275、277頁
    ），均足以徵系爭自小客車之車身及引擎，確係他人失竊之
    贓物。
  (四)系爭懸掛著偽造「9819-EC 」號車牌的黑色賓士自小客車，
    經台灣賓士股份有限公司檢驗認氣囊電腦判讀之底盤號碼為
    「WDB0000000A565489 」，而經台灣賓士股份有限公司電腦
    測試車輛主機電腦畫面的照片，亦顯示車身號碼也是「WDB0
    000000A565489 」，有上揭該公司97年6 月12日（97 ） 台
    灣賓士第97030 號函、照片附卷可稽（見偵查卷一第26至28
    頁、第305 頁）。又系爭自小客車的安全氣囊及行車電腦（
    號碼為「WDB0000000A565489 」），其實是9288-GX 號自用
    小客車的車身號碼，換言之，系爭自小客車的安全氣囊及行
    車電腦，原本是9288-GX 號自用小客車的安全氣囊及行車電
    腦，而9288-GX 號自用小客車登記廠牌亦為賓士（BENZ），
    車主為洪鉅建股份有限公司等情，有卷附之「9288-GX 」號
    車之車籍查詢－基本資料詳細畫面可核（見偵查卷一第303
    頁）。又此部9288-GX 號自用小客車原來是由乙○○所使用
    ，惟於95年1 月2 日在桃園縣蘆竹鄉○○路與南竹路口，遭
    不明人士故意肇事，乘機強奪得逞等事實，亦經被害人乙○○於警詢中指述明確（見偵查卷一第297 至300 頁），且有
    失車－唯讀案件基本資料在卷足憑（見偵查卷一第301至30
    2頁），均足以證系爭自小客車之安全氣囊及行車電腦，確
    屬他人遭搶奪之贓物無訛。
  (五)本案由系爭自小客車外觀判斷，「9819-EC 」號自用小客車
    登記顏色為黑色，廠牌為賓士（BENZ），排氣量為2597c.c
    .，然「1166-DM」號自用小客車雖登記顏色同為黑色，廠牌
    同為賓士（BENZ），但排氣量則為3199c.c.，有車籍查詢－
    基本資料詳細畫面2份在卷可按（見偵查卷一第79頁、第278
    頁），可見二者排氣量截然不同，雖台灣賓士股份有限公司
    函覆車輛之排氣量並無法自車輛外型判斷，但同時亦表示可
    依車身、引擎號碼與原廠電腦存檔之車籍資料相比對以察，
    有該公司99年7月19日（99）台灣賓士法發第021號函覆可悉
    （見本院卷第73頁），且被告自稱從事流當之權利車的買賣
    多年，經手權利車亦多達2、3百部等語（見原審卷第97頁）
    ，則對於車輛實際排氣量多寡應會較常人更有敏感度才是。
    又惶論被告所稱甲○○交付之所謂「9819-EC」號車行車執
    照係偽造，縱依該偽造行車執照上之記載，亦是記載「9819
    -EC」號車的型式為「E240」，然被告向甲○○所購買的系
    爭自小客車的車尾處所標示之型式，卻是「E320」，有卷附
    臺北市政府警察局信義分局所拍攝之系爭自小客車的照片可
    稽（見偵查卷一第51頁），而被告亦知悉此情（見原審卷第
    99頁）；參酌證人丙○○於本院審理時證述：現行賓士車雖
    有會在車後貼上與原本CC數不符之貼紙，但屬少數等語（見
    本院卷第141頁反面）；及台灣賓士股份有限公司上揭函覆
    ：原車型號與該車後黏貼之車型銘牌不符情形，不合常理等
    情（見本院卷第73頁），則被告經營權利車買賣多年，以其
    專業素養與能力，已有相當之社會經驗知悉要確保所收受使
    用之物品並非來路不明之贓物，且為避免觸法風險，自應對
    上開不合理之處尋求比對，以確保其來源無疑。換言之，被
    告向甲○○所購買的系爭自小客車雖懸掛著「9819 -EC」號
    車牌，但「9819-EC」號車乃是賓士（BENZ）的「E240」，
    而實際交易之系爭自小客車的車身，明顯是排氣量3199c.c.
    的賓士（BENZ）「E320」，被告既從事流當之權利車的買賣
    多年，在買賣時必然會查證車輛的車身引擎等及車籍資料，
    也勢必可以輕易看出前述極為明顯不符之處，被告猶諉稱不
    知系爭自小客車係贓車，謂「這部車是E240的，它貼E320是
    正常」云云，殊不可採。
  (六)另由本案買賣流程觀之，被告雖稱系爭自小客車屬權利車，
    而權利車買賣只要具備行照即可（見本院卷第148 頁反面）
    ，台北市汽車商業同業公會99年7 月15日（99）北市汽車商
    鑑字第1328號函覆亦為相同說明（見本院卷第72頁），惟被
    告於警詢時就系爭自小客車之來源，即供稱於96年3 月間，
    因其竣強企業有限公司資金週轉不靈，亟需用錢，向朋友甲○○借錢未果，甲○○即對之表示有部「不好處理」的車，
    可交由被告處理獲款等情（見偵查卷一第175 頁）；證人丙○○於本院審理時亦證述：權利車只有市價3 成或4 成，所
    以賣權利車不會把權利車講成是比較不好處理的車子等語（
    見本院卷第142 頁反面）。則被告顯然知道系爭自小客車是
    部「不好處理」的車子，豈可能仍對車輛來源的正當性不生
    疑問，而未以其專業經驗請求賣方提出合法來源證明，猶一
    味以系爭自小客車是流當的權利車置辯？顯不合理。又被告
    供稱系爭自小客車乃購自案外人甲○○，甲○○本將系爭自
    小客車賣給楊雅惠，後楊雅惠不想駕駛欲賣他人，甲○○就
    找被告幫他賣車，甲○○告知其也是向別人買系爭自小客車
    ，甲○○實際上於何時向何人購買，被告不知情云云（見原
    審卷第68頁反面、偵查卷一第177 頁），然徐銘棋並非第一
    手收當系爭自小客車之當舖業者，且甲○○交付之系爭自小
    客車行照上車主為張豫華，並非甲○○或楊雅惠，縱被告與
    甲○○係朋友，惟被告由甲○○處買受系爭自小客車，亦當
    審閱相關車籍或來源證明文件，確認該車為「權利車」，況
    被告亦自承權利車不能行駛，買權利車的目的就是為了用車
    牌他掛的方式正常在路上行駛，會告知客戶請其另花錢買舊
    車車籍驗車後，再將舊車車牌掛在權利車上行駛等語（見偵
    查卷二第54頁），顯見被告對於權利車多掛他牌行駛之非法
    方式甚為瞭解，則其對於是否確為權利車或車輛來源正當與
    否，豈會全然無警戒之心，顯違常理。至被告辯稱其以正常
    價格購買系爭自小客車，倘其知悉為贓車，必不至以合理價
    格買賣云云，惟系爭自小客車實際為拼裝車，配合偽造之行
    照，目的即在以假偽真，故以合乎常情之價格買賣，方不致
    令人生疑，是被告此部分所辯，亦不能為有利於被告之認定
    。另被告於本院聲請傳喚證人甲○○、楊雅惠云云，惟甲○○業經臺灣臺北地方法院檢察署通緝，有其本院通緝紀錄表
    可核（見本院卷第106 頁），無法傳喚到院，及甲○○與楊
    雅惠縱如被告所稱為系爭自小客車之賣方前手，渠等到院證
    述內容恐將及自己涉犯刑事犯罪部分，難期會真實陳述，且
    本案待證事實已臻明瞭，本院認無傳喚之必要，附此敘明。
  (七)綜上所述，被告既知悉系爭自小客車乃來路不明之贓車，其
    辯稱不知系爭自小客車是贓車云云，無非卸責之詞，不足採
    信，是本案事證明確，被告犯行洵堪認定。
四、核被告所為，係犯刑法第349 條第2 項之故買贓物罪。公訴
    意旨雖指被告係「以60萬元，從中賺取10萬元差價，轉介出
    售上開車輛予任職『世紀當舖』之丙○○」，而認被告涉犯
    刑法第349 條第2 項之牙保贓物罪云云，惟按所謂牙保乃居
    間介紹之行為，然本件被告其實是以50萬元之價格向甲○○
    購得系爭自小客車，雙方約定俟被告將車轉賣取得價款後再
    付款給甲○○，嗣被告於2 、3 日後，以60萬元之價格將系
    爭自小客車出售給任職於「世紀當舖」的丙○○，被告取得
    60萬元價款後旋將其應付給甲○○的50萬元給付給甲○○，
    且由被告在與丙○○交易時曾書寫出具「汽車買賣合約書」
    1 份（合約書上未填寫買方，僅填寫賣方為丁○○）給丙○○等情（見原審卷第68頁反面），亦可證被告是向甲○○購
    得系爭自小客車後再以自己的名義將車出售給丙○○。本件
    並非由被告居間介紹甲○○與丙○○為買賣交易行為，而是
    被告向甲○○購買系爭自小客車後再以自己的名義將車出售
    給丙○○，故被告所為係犯刑法第349 條第2 項之故買贓物
    罪，公訴意旨尚有未洽，併此敘明。又被告於警詢及原審審
    理時均稱：這部車當時是「甲○○」用50萬元委託被告轉賣
    云云（見原審卷第92頁反面、偵查卷一第175 頁），雖甲○○於警詢及偵查中均否認此情（見偵查卷一第90、91頁、偵
    查卷二第43、80頁），及公訴意旨亦記載被告取得系爭自小
    客車的前手係真實姓名、年籍不詳自稱「楊雅惠」、「張家
    豪」之成年人云云，惟依甲○○於警詢時所陳其另涉及之另
    外一部也是懸掛著車牌號碼「9819-EC 號」車輛之事實以觀
    ，被告於警詢及原審審理稱其前手是「甲○○」乙節，應具
    可信性，況無論被告是向何人購得系爭自小客車，均不影響
    本件被告是基於故買贓物之犯意而購買取得系爭自小客車之
    事實認定，併予敘明。被告前因賭博案件，經臺灣臺北地方
    法院以87年度易字第3700號判決判處有期徒刑六月確定；又
    因恐嚇、偽造文書案件，經臺灣臺北地方法院以88年度訴字
    第641 號判決各判處有期徒刑8 月、4 月，並經本院以91年
    度上訴字第2162號、最高法院以92年度台上字第1116號均判
    決駁回上訴確定，上開三罪復經本院以92年度聲字第447 號
    裁定應執行有期徒刑1 年3 月，自94年7 月16日起入監執行
    ，於95年5 月16日縮刑期滿執行完畢，有本院被告前案紀錄
    表在卷足憑，其於前案執行完畢後，五年以內故意再犯有期
    徒刑以上之本罪，為累犯，應依法加重其刑。
五、原審本同上之見解，適用刑法第349 條第2 項、第47條第1
    項、刑法施行法第1 條之1 條第1 項、第2 項前段，並審酌
    被告之素行狀況、犯罪動機、手段、目的、所生危害及犯罪
    後態度等一切情狀，以累犯，量處被告有期徒刑1 年2 月，
    復以被告本案犯罪之時間在96年4 月24日以前，合於中華民
    國九十六年罪犯減刑條例第2 條第1 項第3 款之減刑條件，
    依中國民國96年罪犯減刑條例第2 條第1 項第3 款、第7 條
    減其宣告刑二分之一。核其認事用法，俱無不合，量刑亦甚
    妥適。被告上訴，否認犯行，為無理由，應予駁回。
據上論斷，應依刑事訴訟法第368條，判決如主文。
本案經檢察官鄭龍照到庭執行職務。
中    華    民    國    99    年    9     月  30     日
                  刑事第二十二庭審判長法  官  郭雅美
                                      法  官  洪于智
                                      法  官  魏新國
以上正本證明與原本無異。
不得上訴。
                                      書記官  蔡儒萍
中    華    民    國    99    年    9     月    30    日
附錄：本案論罪科刑法條全文
刑法第349 條：
收受贓物者，處三年以下有期徒刑、拘役或五百元以下罰金。
搬運、寄藏、故買贓物或為牙保者，處五年以下有期徒刑、拘役
或科或併科一千元以下罰金。
因贓物變得之財物，以贓物論。

司法院資訊處製作；財團法人民間司法改革基金會備份。
